臺灣高等法院民事裁定　　　　　　　　　 96年度再易字第1號
再審　原告　 丁○○
　　　　　　 乙○○
　　　　　　 丙○○
再審　被告　 台北市政府
法定代理人　 郝龍彬
再審　被告　 台北縣政府
法定代理人　 甲○○
上列當事人間確認土地所有權存在事件，再審原告對於中華民國
95年2月17日本院93年度上易字第701號確定判決及95年11月17日
本院95年度再易字第41號再審確定判決提起再審之訴，本院裁定
如下：
    主      文
再審之訴駁回。
再審訴訟費用由再審原告負擔。
    事實及理由
一、再審意旨略以：本院93年度上易字第701號確定判決及95年
    度再易字第41號再審確定判決，有下述民事訴訟法第496條
    第1項第1款再審事由：
    (一)本件爭點在於就坐落台北縣林口鄉○○○段頭湖小段389-
      5地號土地（後與其他土地合併重劃，再審被告台北市政
      府重新受分配於坐落同鄉○○段70地號土地，再審被告台
      北縣政府受分配同鄉○○段385地號土地，應有部分各為
      408/0000000）所有權之移轉登記，依民法第758條非經登
      記不生效力。而最高法院72年度台上字第2127號裁判既非
      判例，且該要旨所指者為「給付票款為債權」與本件所指
      為「所有權登記為物權」完全不同。本院93年度上易字第
      701號確定判決竟引據上開判決要旨為本件裁判基礎，即
      有不當。由於再審被告自認東榮製糖股份有限公司（下稱
      東榮公司）當時尚在設立中 (未取得法人資格)，是再審
      被告非受土地法第43條保護及非善意第三人，不可能為所
      有權移轉登記，否則屬公法人性質之再審被告若可與明知
      尚未完成公司登記前之設立中公司簽訂買賣契約並預付價
      款，豈非可謂再審被告瀆職？是本院93年度上易字第701
      號確定判決有不適用民法第758條之違法。
    (二)又本件所有權移轉登記，地政機關於登記時必先適用土地
      登記規則第38條規定，原判決既認定系爭土地於41年11月
      1日移轉登記與東榮公司，而東榮公司卻於43年1月14日始
      登記完成，則地政機關適用土地登記規則第38條第1項第2
      款之結果，必然駁回其聲請，蓋因其根本無法即時補正。
      惟本院93年度上易字第701號確定判決竟違法認定「上開
      登記程序瑕疵自已補正」，已混淆法律適用原則。是本院
      93年度上易字第701號確定判決有不適用行為時土地登記
      規則之違法。
    是原確定判決（本院93年度上易字第701號）及原再審判決
    （95年度再易字第41號）確有適用法規顯有錯誤之違法，為
    此提起再審之訴云云。
二、就本院95年度再易字第41號再審判決部分：
(一)按對於民事確定裁判聲請再審，依民事訴訟法第501條第1項第
  4款規定，應表明再審理由，此為必備之程式。所謂表明再審
  理由，必須指明確定裁判有如何合於法定再審事由之具體情事
  始為相當，倘僅泛言有何條款之再審事由，而無具體情事者，
  仍難謂已合法表明再審事由。既未合法表明再審事由，即為無
  再審之事由，性質上無庸命其補正，可認其再審之訴或再審聲
  請不合法（最高法院60年台抗字第688號、61年台再字第137號
  、70年台再字第35號判例參照）。又當事人提起再審之訴或聲
  請再審，雖聲明係對某件再審判決或裁定為再審，但審查其再
  審訴狀理由，實為指摘原確定裁判或前次之再審裁判如何違法
  ，而對該聲明不服之再審判決或裁定，則毫未指明有如何法定
  再審理由。此種情形，可認為未合法表明再審理由，逕以其再
  審（再審之訴或聲請再審）為不合法駁回之（最高法院69年度
  第3次民事庭會議決定 (一)參照）。
(二)觀諸上開再審意旨，均是針對本院93年度上易字第701號確定
  判決所為指摘，其雖泛言95年度再易字第41號確定判決有民事
  訴訟法第496條第1項第1項事由，但卻未表明該再審確定判決
  有何適用法規顯有錯誤之具體情事，揆諸前揭說明，此部分再
  審自難認屬合法，亦應駁回。
三、就本院93年度上易字第701號確定判決再審部分：
    按再審之訴，應於30日之不變期間內提起；其期間自判決確
    定時起算，判決於送達前確定者，自送達時起算，再審之理
    由知悉在後者，自知悉時起算。民事訴訟法第500條第1項、
    第2項前段定有明文。查再審原告前起訴請求確認其土地所
    有權存在，及再審被告應各返還不當得利予再審原告，經本
    院93年度上易字第701號於95年2月17日判決駁回確定在案。
    而本院93年度上易字第701號判決於95年2月24日即送達再審
    原告，有送達證書在卷可稽。再審原告遲至95年12月27日始
    具狀主張該確定判決有民事訴訟法第496條第1項第1款適用
    法規顯有錯誤之事由，提起再審之訴，已逾30日不變期間。
    而其95年度再易字第41號再審之訴因不合法，至無法使本院
    93年度上易字第701號判決之再審期間相連接，故仍應認其
    再審之訴顯不合法，應予駁回。
四、據上論結，本件再審聲請為不合法，依民事訴訟法第502條
    第1項、第95條、第78條、第85條第1項本文，裁定如主文。
中　　華　　民　　國　　96　　年　　3 　　月　　6 　　日
                    民事第一庭
                        審判長法　官  張耀彩
                              法　官  林金吾
                              法　官  盧彥如
正本係照原本作成。
不得抗告。
中　　華　　民　　國　　96　　年　　3 　　月　　8 　　日
                              書記官  鄭兆璋
